---
title: "GG ANIMATE G18 ALELY CRESPO"
author: "Alely Gabriela, Crespo Ccerhuayo"
date: "31/1/2022"
output: github_document
---

```{r setup, include=FALSE}
knitr::opts_chunk$set(echo = TRUE)
```

# GGANIMATE
## El paquete de gganimate se encargar de animar gráficos de ggplot2, hacerlo dinámico e interactivo. Las funciones que maneja esta librería son muchas pero en la exposición mencionamos a transition, view, enter/exit, shadow, ease_aes.
## Para ello debemos abrir las librerias como:

```{r}
library(ggplot2)
library(gganimate)
library(av)
library(gifski)
library(gapminder)
library(dplyr)
```

## Transition
### Esta función esta se subdivide en varias transiciones pero las más importantes son time, reveal y state.
##### Transition Time

```{r}

head(gapminder)
p <- ggplot(data = gapminder,
            aes(x = gdpPercap, y = lifeExp, size = pop, colour = continent)) +
  geom_point(show.legend = FALSE, alpha = 1) + 
  labs(x = "GDP per capita", y = "Esperanza de vida" )
p

```

```{r}
p + transition_time(year) + 
  labs(title = "year: {frame_time}")

```

```{r}
p + facet_wrap(~continent) +
  transition_time(year) +
  labs(title = "year: {frame_time}")

```

```{r}
p + transition_time(year) +   
  labs(title = "year:{frame_time}") + 
  view_follow(fixed_y = TRUE)

```


```{r}
p + transition_time(year) + 
  labs(title = "year:{frame_time}") +
  shadow_wake(wake_length = 0.1, alpha = FALSE)

```
##### Transition_ reveal

```{r}
head(airquality)

p <- ggplot(data = airquality,
            aes(x = Day, y = Temp, group = Month, color = factor(Month))) + 
  geom_line() +
  labs(x = "Dia del mes", y = "Te-mperatura") + 
  theme(legend.position = "top")
p
```


```{r}
p + transition_reveal(Day) + 
  labs(title = "Dia: {frame_along}")
```


```{r}
p + geom_point() +
  transition_reveal(Day)
```

##### Transition_state

```{r}
airquality

mean.temp <- airquality %>%
  group_by(Month) %>%
  summarise(Temp = mean(Temp))

mean.temp

p <- ggplot(data = mean.temp, 
            aes(x = Month, y = Temp, fill = Temp)) + 
  geom_col()
p
```


```{r}
p + transition_states(Month, wrap = FALSE) + 
  shadow_mark() +
  labs(title = "mes: {closest_state}")

```


```{r}
?mtcars

p <- ggplot(data = mtcars,
            aes(x = factor(cyl), y = mpg, fill = cyl)) + 
  geom_boxplot()

p
```

```{r}
p + transition_states(am) + 
  labs(title = "Transmision: {closest_state}")
```
